【裁判字號】    94,訴,1709
【裁判日期】    950425
【裁判案由】    毒品危害防制條例
【裁判全文】
臺灣彰化地方法院刑事判決              94年度訴字第1709號
公  訴  人  臺灣彰化地方法院檢察署檢察官
被      告  乙○○
                      號
                    （另案於臺灣彰化監獄彰化分監執行中）
指定辯護人  本院公設辯護人丙○○
上列被告因違反毒品危害防制條例案件，經檢察官提起公訴（94
年度偵字第6714號），本院判決如下：
    主  文
乙○○連續販賣第一級毒品，累犯，處無期徒刑，褫奪公權終身
，扣案之分裝袋拾壹個、MOTOROLA行動電話壹支（不含SIM 卡）
均沒收；因販賣第一級毒品所得新臺幣捌仟伍佰元沒收，如全部
或一部不能沒收時，以其財產抵償之；又連續販賣第二級毒品，
累犯，處有期徒刑柒年陸月，扣案之MOTOROLA行動電話壹支（不
含SIM 卡）沒收；因販賣第二級毒品所得新臺幣壹仟元沒收，如
全部或一部不能沒收時，以其財產抵償之。應執行無期徒刑，褫
奪公權終身，扣案之分裝袋拾壹個、MOTOROLA行動電話壹支（不
含SIM 卡）均沒收；因販賣第一、二級毒品所得新臺幣玖仟伍佰
元沒收，如全部或一部不能沒收時，以其財產抵償之。
    犯罪事實
一、乙○○前因違反麻醉藥品管理條例、肅清煙毒條例案件，經
    法院分別判處有期徒刑6 月、3 年8 月，應執行有期徒刑4
    年確定，入監執行後，於民國82年12月8 日縮短刑期假釋出
    監付保護管束；於保護管束期間再因違反麻醉藥品管理條例
    、肅清煙毒條例案件，經法院分別判處有期徒刑6 月、2 年
    2 月，應執行有期徒刑2 年6 月確定，並與前開假釋經撤銷
    後之殘刑1 年10月12日接續執行，再於85年7 月17日縮短刑
    期假釋出監付保護管束；於保護管束期間又因違反麻醉藥品
    管理條例、贓物等案件，分別經法院判處有期徒刑7 月、拘
    役30日確定，並與前開假釋經撤銷後之殘刑2 年2 月28日接
    續執行，復於89年12月26日縮短刑期假釋出監付保護管束；
    於保護管束期間再因恐嚇、施用第一、二級毒品案件，分別
    經法院判處有期徒刑10月、1 年2 月及5 月，並經定應執行
    有期徒刑2 年3 月確定，且與前開假釋經撤銷後之殘刑11月
    4 日接續執行，甫於94年3 月14日縮刑期滿執行完畢。猶不
    知警惕，明知海洛因及甲基安非他命業經毒品危害防制條例
    列為第一、二級毒品管制，不得非法販賣，竟各基於意圖營
    利販賣第一級毒品海洛因及第二級毒品甲基安非他命以賺取
    差價牟利之概括犯意，以先向真實姓名不詳，綽號「鳥頭阿
    筆」之人購入海洛因，再加入葡萄糖混合分裝後加以販售或
    提高價格販售之方式，及向「鳥頭阿筆」或真實姓名不詳，
    綽號「黑奇」之人購入甲基安非他命，再以較高價格轉售之
    方式，分別連續為下列販賣第一級毒品海洛因、第二級毒品
    甲基安非他命之行為：
  (一)於94年7 月27日晚上10時許，由乙○○帶同丁○○一起至彰
    化縣永靖鄉，由乙○○下車向「鳥頭阿筆」購買海洛因後，
    在永靖鄉○○路旁，以新臺幣（下同）2,000 元之價格，販
    賣第一級毒品海洛因1 小包（重約0.2 公克）予丁○○；另
    於94年7 月28日下午2 時25分，由丁○○以000000 0000 號
    行動電話撥打乙○○之00000000000 號行動電話聯絡後，丁○○即前往乙○○位在彰化縣員林鎮○○路之住處，由乙○○以2,000 元之價格，販賣第一級毒品海洛因1 小包（重約
    0.2 公克）予丁○○。合計交易金額共4,000 元。
  (二)於94年7 月28日凌晨3 時15分，由甲○○以0000000000號行
    動電話代其姓名年籍不詳之友人「蕭仔」撥打乙○○之0000
    000000號行動電話聯絡後，乙○○即在同日凌晨4 時許，在
    其位在彰化縣員林鎮○○路之住處外，以4,500 元之價格，
    販賣第一級毒品海洛因1/4錢予「蕭仔」1次。
  (三)分別於94年7 月17日下午1 時27分及同年月28日晚上10時19
    分，由甲○○以0000000000號行動電話撥打乙○○之000000
    0000號行動電話聯絡後，由乙○○在其上揭住處外，連續以
    500 元之價格，販賣第二級毒品甲基安非他命予甲○○2 次
    。合計交易金額共1,000 元。
二、嗣於94年8 月26日上午8 時30分許，為警持搜索票在乙○○
    位在彰化縣員林鎮○○里○○路○ 段103 巷47號住處當場查
    獲，並扣得其所有，併供販賣海洛因犯罪時分裝使用之分裝
    袋11個，及供販賣海洛因及甲基安非他命犯罪時聯絡所用之
    MOTOROLA廠牌行動電話1 支（序號000000000000000 號，含
    門號0000000000號SIM 卡1 張），及雖係乙○○所有，但與
    本案無關之未使用過玻璃吸食器7 支、已使用過玻璃吸食器
    3 支、曾供裝放第2 級毒品甲基安非他命之塑膠空袋1 個、
    OKWAP 廠牌行動電話1 支（序號000000000000000 號，含門
    號0000000000號SIM卡1張）。
三、案經彰化縣警察局移送臺灣彰化地方法院檢察署檢察官偵查
    起訴。
    理  由
壹、關於證據能力部分
一、證人丁○○、甲○○之警詢筆錄：
  (一)按被告以外之人（包括證人、鑑定人、告訴人、被害人及共
    同被告等）於檢察事務官、司法警察官或司法警察調查中所
    為之陳述，與審判中不符時，其先前之陳述具有較可信之特
    別情況，且為證明犯罪事實存否所必要者，得為證據，刑事
    訴訟法第159 條之2 定有明文。所謂「前後陳述不符」之要
    件，應就前後階段之陳述進行整體判斷，以決定其間是否具
    有實質性差異，惟無須針對全部陳述作比較，陳述之一部分
    有不符，亦屬之。而所謂「較可信之特別情況」之情形，亦
    應就前後陳述時之各種外部情況進行比較，以資決定何者外
    部情況具有可信性。若陳述係在特別可信之情況下所為，則
    虛偽陳述之危險性即不高，雖係審判外陳述，或未經被告反
    對詰問，仍得承認其有證據能力。所稱「外部情況」之認定
    ，例示如下：
    1.時間之間隔：陳述人先前陳述是在記憶猶新的情況下直接
      作成，一般與事實較相近，事後即可能因記憶減弱或變化
      ，致有不清晰或陳述不符之現象發生。
    2.有意識的迴避：由於先前陳述時被告未在場，是陳述人直
      接面對詢問警員所為陳述較為坦然；事後可能因陳述人對
      被告有所顧忌或同情，因而在被告面前較不願陳述不利被
      告之事實。
    3.受外力干擾：陳述人單獨面對檢察事務官或司法警察（官
      ）所為之陳述，程度上較少會受到強暴、脅迫、詐欺、利
      誘或收買等外力之影響，其陳述較趨於真實。若被告在庭
      或有其他成員參與旁聽時，陳述人可能會本能的作出迴避
      對被告不利之證述，或因不想生事乃虛構事實而為陳述。
    4.事後串謀：目擊證人對警察描述所目睹情形，因較無時間
      或動機去編造事實，客觀上亦較難認與被告間有勾串情事
      ，其陳述具有較可信性。但事後因特殊關係，雙方可能因
      串謀而統一口徑；或事後情況變化，兩者從原先敵對關係
      變成現在友好關係等情形，其陳述即易偏離事實而較不可
      信。
    5.警詢或檢察事務官偵查時，有無辯護人、代理人或親友在
      場：如有上開親誼之人在場，自可期待證人為自由從容之
      陳述，其證言之可信度自較高。
    6.警詢或檢察事務官所作之偵查筆錄記載是否完整：如上開
      筆錄對於犯罪之構成要件、犯罪態樣、加重減輕事由或起
      訴合法要件等事實或情況，均翔實記載完整，自可推定證
      人之陳述，與事實較為相近，而可信為真實。
    法院應斟酌上列因素綜合判斷，亦應細究陳述人之問答態度
    、表情與舉動之變化，此一要件係屬訴訟法事實之證明，以
    自由證明為已足，且應由主張此項證據之人證明。惟此僅係
    確定上開陳述有無證據能力而已，至該證據具有證據能力後
    ，其證據力之強弱問題，仍待法院綜合全辯論意旨及調查證
    據所得，依法認定之。
  (二)查本件證人丁○○於警詢中及法院審理時之證述（分見彰化
    縣警察局彰警刑字第09400 號卷第8-10頁、本院95年1 月10
    日審判筆錄第4-17頁）有前後陳述不符之情形，證人甲○○
    於警詢中及法院審理時之證述（分見同上警卷第12-14 頁背
    面、本院95年3 月14日審判筆錄第4-15頁）亦有前後部分陳
    述不符之情形，本院審酌該二位證人於本院證述時有對部分
    問題或沉默以對、或稱忘記了等語之情形，互核渠等於警詢
    中之證述，因距案發日較近，當時記憶較深刻，可立即反應
    所知，不致因時隔日久而遺忘案情；且較無來自被告或其他
    成員同庭在場之壓力而出於虛偽不實之指證，或故為迴護被
    告之機會，因此所為之供述均較為具體明確等情，揆諸上開
    說明，應認渠等於警詢中所為之陳述，客觀上應具有較可信
    之特別情況，且亦為證明犯罪事實存否所必要，是依上揭規
    定，渠等於警詢中之證言自有證據能力。辯護人徒指證人丁○○、甲○○之警詢筆錄為被告以外之人於審判外之陳述，
    無證據能力，容有所誤，並不足取。
二、證人丁○○、甲○○之偵查筆錄：
    按被告以外之人於偵查中向檢察官所為陳述，除顯有不可信
    之情況者外，得為證據，刑事訴訟法第159 條之1 第2 項定
    有明文。偵查中對被告以外之人（包括證人、鑑定人、告訴
    人、被害人及共同被告等）所為之偵查筆錄，或被告以外之
    人向檢察官所提之書面陳述，性質上均屬傳聞證據。惟現階
    段刑事訴訟法規定檢察官代表國家偵查犯罪、實施公訴，依
    法其有訊問被告、證人及鑑定人之權，證人、鑑定人且須具
    結，而實務運作時，檢察官偵查中向被告以外之人所取得之
    陳述，原則上均能遵守法律規定，不致違法取供，其可信度
    極高，職是，被告以外之人前於偵查中已具結而為證述，除
    反對該項供述得具有證據能力之一方，已釋明「顯有不可信
    之情況」之理由外，不宜以該證人未能於審判中接受他造之
    反對詰問為由，即遽指該證人於偵查中之陳述不具證據能力
    。查本件證人丁○○、甲○○於檢察官偵查中所為之陳述，
    均經具結，有結文2 紙附卷可稽（分別參94年度偵字第6714
    號卷第51、78頁），且並無證據證明上開證述有何顯不可信
    之情況，依上說明，渠等於偵查中之證言自均具有證據能力
    。
三、通訊監察譯文：
    按有事實足認被告或犯罪嫌疑人有最輕本刑為3 年以上有期
    徒刑之罪嫌，並危害國家安全或社會秩序情節重大，而有相
    當理由可信其通訊內容與本案有關，且不能或難以其他方法
    蒐集或調查證據者，得發通訊監察書。通訊監察書，偵查中
    由檢察官依司法警察機關聲請或依職權核發，審判中由法官
    依職權核發。通訊保障及監察法第5 條第1 項第1 款、第2
    項定有明文。查本件關於被告乙○○所使用之0000000000號
    電話之監聽錄音，為臺灣彰化地方法院檢察署核准在案，有
    該署94年彰檢榮溫聲監續字第000333號通訊監察書及電話附
    表影本1 份在卷可憑，而該通訊監察之錄音，並經執行通訊
    監察之員警轉製作成譯文表，有詳載聲監案號、監察電話及
    通話對象、通話時間、內容及譯文製作人等資料之譯文表附
    卷可參，是該譯文表既係依合法通訊監察之錄音所轉載，被
    告及辯護人又均不爭執其證據能力（參本院94年11月7 日準
    備程序筆錄第5 頁、95年4 月11日審判筆錄第4 頁），依刑
    事訴訟法第159 條之5 規定，應認本件此部分電話監聽及其
    譯文具有證據能力。
貳、認定本案犯罪事實之理由
一、訊據被告矢口否認有何販賣毒品之犯行，辯稱：伊係與丁○○、甲○○合夥購買毒品，並未販賣毒品與渠二人，渠二人
    警詢之所以會指證伊販賣毒品，應是因為渠二人誤以為係伊
    向警方供出渠等，渠二人才會為警查獲，故意誣指伊販毒以
    為報復；況伊為警查獲時，並未扣到毒品，倘伊有販賣毒品
    之犯行，怎可能未扣到毒品，可證伊確實未販賣毒品云云。
    被告之指定辯護人則辯以：證人丁○○、甲○○雖曾於警偵
    訊時證稱向被告購買毒品，但渠等於法院審理作證時，不惟
    就係向被告購買毒品或與被告合購毒品之供述反覆不一，更
    未能明確證述購買毒品之次數、數量及金額，且渠等尿檢均
    呈陰性反應，是否有施用毒品而需購買毒品，亦有可疑，況
    縱有施用毒品，因施用毒品之人供出毒品來源因而查獲者，
    可減輕其刑，是渠等之證言是否可採信，實有疑問，應不得
    作為證明被告犯罪之證據云云。
二、經查：
  (一)販賣第一級毒品海洛因予丁○○部份
    1.證人丁○○迭於警詢及偵查中明確證稱：其曾於94年7 月
      27日下午10時在彰化縣永靖鄉○○路旁向被告購買2,000
      元之海洛因1 小包（重約0.2 公克），另於同年月28日下
      午2 時許在被告員水路之家向被告購買2,000 元之海洛因
      1 小包（重約0.2 公克）；其係向其大哥劉清潭借用0000
      000000號行動電話撥打被告之0000000000號行動電話聯絡
      購買毒品事宜等語（參同上警卷第9 頁、偵卷第50頁）。
    2.依和信電訊股份有限公司使用者資料1 紙及0000000000號
      行動電話之通訊監察譯文，上開0000000000號行動電話確
      係劉清潭所申請之門號，且證人丁○○於94年7 月28日下
      午2 時25分20秒，亦確曾以該電話撥打被告之0000000000
      號行動電話，向被告表示要「2 張，弄漂亮一點」，而所
      謂「2 張」即是指2,000 元乙節，不但業據證人證述明確
      ，亦為被告所承認（參本院95年4 月11日審判筆錄第11頁
      ），另於94年7 月27日下午10時，被告曾帶同證人前往永
      靖鄉購買毒品海洛因，並於回程時將毒品海洛因交付證人
      丁○○乙節，亦為被告所承認（參卷附之被告自白狀及本
      院95年1 月10日審判筆錄第17頁），是被告上開警偵訊之
      證述，應非無據。
    3.至被告及辯護人雖以前詞置辯，惟：
      (1)證人丁○○於本院審理時，就是否曾向被告購買毒品海
        洛因、購買之次數、金額及監聽譯文內容所代表之意思
        ，雖於一開始檢察官詰問時均以沉默或忘記了回答，但
        嗣於辯護人覆主詰問及本院訊問時則證稱：監察譯文所
        稱「2 張」、「弄漂亮一點」及「摻糖」的意思如之前
        筆錄所載【「2 張」係指2,000 元，「弄漂亮一點」係
        指海洛因能純一點、「摻糖」則指被告交付之毒品大部
        分是葡萄糖，參偵卷第50頁】，至於向被告購買之次數
        及金額，因作警偵訊筆錄時還記得，當時均有寫，以警
        偵訊筆錄為準，筆錄內容其均看過，是正確的等語（參
        本院95年1 月10日審判筆錄第9-17頁），則證人既係因
        時間經過而忘記購買毒品之次數、金額，並表示警偵訊
        所述實在，自不能僅因其於本院審理時未能明確證述向
        被告購買毒品之時間、金額及次數，即遽為有利被告之
        認定。
      (2)又證人丁○○雖於被告詰問時證稱係與被告合夥至永靖
        鄉購買毒品，但此一證言係在被告主詰問時以誘導詰問
        方式所得之證言（參同上審判筆錄第9 頁），其可信性
        已有可疑，況遍觀證人就其與被告一同至永靖鄉購買毒
        品之情形的證述，其雖證稱與被告一同前往，但亦證稱
        係由被告下車購買，當天二人亦未提及合資購買之事，
        且證人係於被告取得毒品後，將錢交付予被告後取得被
        告交付之1 小包毒品海洛因，故依證人所述，實不足以
        證明被告辯詞為真。
      (3)又證人丁○○於查獲日尿檢報告雖無毒品施用反應，但
        證人係於94年8 月26日為警查獲，且其始終供稱最後一
        次施用日係94年8 月1 日，距採尿日已有26天之間隔，
        本不可能從尿液驗得施用毒品之陽性反應，且被告對證
        人確有施用海洛因之犯行亦不爭執，再參以證人丁○○
        經本院當庭勘驗其手臂，確有暗紅色注射針孔之痕跡（
        參本院95年1 月10日審判筆錄第14頁），是證人丁○○
        有施用海洛因之犯行，並有購買該毒品之需求，亦堪確
        定。
      (4)證人丁○○上開證述核與通訊監察譯文之內容及記錄相
        符，且被告亦不否認通訊監察譯文之真正，已足證其證
        言之真實性，而不是僅有證人證言之單一證據，故被告
        辯稱係證人報復之詞，及辯護人以證人因供出上游可獲
        得減刑，倘無其他證據可佐即不足採之辯詞，均屬無據
        。
    4.綜上，證人丁○○於94年7 月27日下午10時在彰化縣永靖
      鄉○○路旁向被告購買2,000 元之海洛因1 小包（重約0.
      2 公克），另於同年月28日下午2 時許在被告員水路之家
      向被告購買2,000 元之海洛因1 小包（重約0.2 公克）之
      事實，應堪確定。
  (二)販賣第一級毒品海洛因予綽號「蕭仔」之人部份：
    1.證人甲○○曾於94年7 月28日凌晨3 時15分以0000000000
      號行動電話撥打被告之0000000000號行動電話，表示要買
      「1/4 軟的」，被告並表示要「4 千五」；另於同日凌晨
      4 時7 分，證人再以上開電話與被告聯絡，表示朋友來了
      ，如何去拿，被告則答稱伊拿出去就好，伊還要再秤重一
      下；再於同日上午11時16分，證人再以上開電話與被告聯
      絡，告知被告其友人表示不知被告摻了什麼，都沒有效，
      被告則答稱不可能等語乙節，有通訊監察譯文在卷可佐。
    2.被告雖辯稱忘記當天對話情形，惟承認上開通訊譯文中「
      軟的」是指海洛因、「1/4 」是指半錢的一半、「4 千五
      」則是指金額（參本院95年4 月11日審判筆錄第12頁）；
      而證人甲○○則於本院審理中證稱：該數通通聯係其綽號
      「蕭仔」之成年友人向其詢問何處可購買海洛因，因其知
      道被告有安非他命，便向被告詢問是否有海洛因，嗣並載
      「蕭仔」到被告住處外，而94年7 月28日上午11時16分之
      通聯是「蕭仔」因效果不好，要其問被告才打的等語（參
      本院95年3 月14日審判筆錄第12-14 頁），是依該對話內
      容，被告曾以4,500 元之價格販賣1/4 錢之第一級毒品海
      洛因予「蕭仔」，並已完成交易交付毒品之事實，應堪確
      定。
    3.至被告雖辯稱伊係與證人甲○○之友人一起合夥購買毒品
      云云，但被告於上開通聯中不但明確表示因伊還要再秤重
      一下，請證人甲○○與其友人過去伊住處，且「蕭仔」於
      施用所購得之海洛因不見成效後，亦係請證人甲○○向被
      告詢問、質疑，被告並表示不可能，是被告顯然係自行為
      販售海洛因之犯行無疑，被告上開辯詞，不足採信。
  (三)販賣第二級毒品甲基安非他命予甲○○部份
    1.證人甲○○迭於警詢、偵查證稱：曾向被告購買2 次毒品
      甲基安非他命，每次各500 元，都是到被告家前面的廣場
      完成交易等語；再於本院審理作證時證稱：其印象中跟被
      告拿過2 次甲基安非他命是有成交的，各500 元，每次數
      量只有一點點，均一次就施用完畢等語（分別參警卷第14
      頁、偵卷第75頁及本院95年3 月14日審判筆錄第10、12頁
      ）。其中對該二次交易時間之證述雖先於警詢中證稱係於
      94年7 月24日及28日交易；嗣於偵查中改稱係於94年7 月
      18 日 或19日及同年月28日交易；再於本院審理時證稱應
      係於94年7 月17日及28日交易，前後證述之交易時間略有
      不同，惟按人之記憶本有因注意力及記憶力不同而不完整
      及遺忘之缺陷，隨著時間的經過會漸趨模糊，尤其對案發
      經過之細節更容易模糊淡忘，而導致陳述相互不一，倘其
      主要陳述一致，仍應得採為裁判之基礎。則本院審酌(1)證
      人甲○○為毒品吸食者，購買毒品施用次數非少，故雖可
      能記憶向特定人購買之次數及金額，但在無其他資料提示
      下，對購買之時間實難期待其均為正確無誤之記憶及證述
      ，更何況本案警詢時距離交易日已逾一個月；(2)證人雖於
      警詢時證稱如上揭之購買毒品時間，但已附註「時間已忘
      記」等字於筆錄上（參警卷第14頁），可知證人於警詢時
      所述之時間應僅是一個大概之時間；(3)經本院逐一提示證
      人於94年7 月17日、24日、28日及30日與被告通聯之通訊
      監察譯文供其仔細閱覽後，證人已明確證稱：其與被告完
      成交易之二次為94年7 月17日及28日，至於24日、30 日
      其詢問後並未前去購買等語（參本院95年3 月14日審判筆
      錄第11、12、14頁）及(4)證人最後依照通訊監察譯文所確
      定之交易時間，與其於警偵訊所述時間或相同、或僅相差
      一、二日等情，本院認其先前證述之時間應僅是對交易日
      期記憶上之不精確，尚不得因此遽認其證言不足採。
    2.況細核卷附之通訊監察譯文，被告確實分別於94年7 月17
      日下午1 時27分及28日晚上10時19分以其使用之00000000
      00號行動電話撥打被告之0000000000號行動電話，表示要
      拿「男生」、「硬的」，而所謂「男生」及「硬的」均是
      指安非他命，業據證人證述明確，復為被告所自承（分別
      參本院95年3 月14日審判筆錄第6 頁、95年4 月11日審判
      筆錄地9 、10頁），且被告亦承認於上開時間與證人聯絡
      及聯絡內容如通訊監察譯文之事實（參本院95年4 月11日
      審判筆錄第8-11頁），則證人於該二時間確以電話與被告
      聯絡以取得安非他命之事實，應堪確定。
    3.至被告及辯護人雖以上開辯詞置辯，惟查：
      (1)證人甲○○於本院審理中被告及辯護人詰問時雖曾證稱
        係與被告合買安非他命等語，但因其又證稱警偵訊所述
        （即向被告購買毒品之證言）均實在，故辯護人乃進一
        步詰問證人其究係與被告合買毒品或向被告購買毒品，
        而證人則證稱：因被告之前有說過合買的數量比較多，
        所以當我拿500 元給被告，被告交付毒品給我時，我就
        以為是合買，但實際上是不是合買我不知道等語（參同
        上筆錄第7-8 頁）；且嗣復證稱：我與被告電話聯絡時
        從未提到合買毒品之事，也不確定是否與被告合買毒品
        ，我會跟被告拿安非他命是因為知道他那裡有安非他命
        ，才跟他拿等語（參同上筆錄第9-10頁），是證人既係
        付錢予被告後即自被告處取得毒品，又不能確認係與被
        告合買，再參以監聽譯文之對話內容均是證人問被告有
        無甲基安非他命，根本未提及合買之事等情，是被告上
        開與證人合買毒品之辯詞，無足憑採。
      (2)證人甲○○於查獲日尿檢報告雖無毒品施用反應，但證
        人係於94年8 月26日為警查獲，且其始終供稱最後一次
        施用日係94年8 月18日，距採尿日已有8 天之間隔，本
        不可能從尿液驗得施用毒品之陽性反應，且被告對證人
        確有施用甲基安非他命之犯行亦不爭執，再參以證人有
        施用第二級毒品甲基安非他命前科，復有其前案紀錄表
        可參，是證人甲○○有施用甲基安非他命之犯行，並有
        購買該毒品之需求，亦堪確定。
      (3)證人甲○○上開證述核與通訊監察譯文之內容及記錄相
        符，且被告亦不否認通訊偵查譯文之真正，已足證其證
        言之真實性，而非僅有證人證言之單一證據，故被告辯
        稱係證人報復之詞，及辯護人以證人因供出上游可獲得
        減刑，倘無其他證據可佐即不足採之辯詞，均屬無據。
    4.綜上，證人甲○○於94年7 月17日及28日分別至被告家前
      的廣場向被告購買第二級毒品甲基安非他命各500 元，應
      堪確定。
  (四)又按目前社會上販賣毒品海洛因之犯罪型態不一，有所謂「
    大盤」、「中盤」、「小盤」販賣者，甚或零星交易者。在
    有較多量毒品交易之情形下，經深入查證，如機會掌握得宜
    ，或可查獲與販賣毒品有關之毒品、販賣工具（諸如電子秤
    、帳冊、分裝袋等物）或多數知情或購買者等證人之證詞，
    以作為法院判決認定之依據，然如向大盤、中盤或小盤調貨
    再販賣予施用毒品之人，從中賺取差價者，亦合於販賣毒品
    之構成要件，惟此種販毒者手中調得之毒品旋即轉手，且交
    易方法簡單，在性質上非必須使用任何販賣工具，是以未查
    獲毒品、或磅秤等工具，並非即得為被告無販賣毒品行為之
    推論，故被告此部分主張不足為有利被告之認定，並不可採
    。
  (五)本件被告否認意圖營利而販賣毒品之犯行，惟本院審酌：
    1.衡諸我國查緝毒品海洛因之施用或販賣一向執法甚嚴，對
      於販賣毒品者尤科以重度刑責，販賣毒品既係違法行為，
      當非可公然為之，亦無公定價格，且容易分裝並增減份量
      ，而每次買賣之價量，可能隨時依雙方關係深淺、資力、
      需求量及對行情之認知、來源是否充裕、品質是否較佳、
      查緝是否嚴謹、購買者被查獲時供述購買對象之可能風險
      之評估等情形，而異其標準，非可一概而論；而購買毒品
      者通常亦無法探知販毒者賺取利潤幾何，是販賣毒品之利
      得，除被告坦承犯行或價量俱臻明確外，委難察得實情，
      販賣之人從價差或量差中牟利之方式雖異，其意圖營利之
      販賣行為則同一；因海洛因及甲基安非他命均量微價高，
      販賣者自當對於可否獲取金錢利潤極為重視，苟非確實有
      利可圖，自無甘冒重刑之風險。
    2.況本件被告自承購買海洛因之後均會摻入葡萄糖加以混合
      ，且扣案之分裝袋即分裝混合後之海洛因使用（參本院95
      年4 月11日審判筆錄第5-6 頁），雖其辯稱係供自己施用
      云云，惟依通訊監察譯文內容，證人丁○○及綽號「蕭仔
      」之人均曾因施用自被告處所購得之海洛因後未有應有之
      效果，而向被告質疑其所販售之海洛因摻入太多葡萄糖，
      被告並分別表示可以再去伊那邊試一下或承諾事後加以彌
      補（參卷附之通訊監察譯文），是被告購入純度較高之海
      洛因後，摻糖混合再加以分裝販售以賺取差價利潤，已堪
      確定。
    3.又被告自承伊購買甲基安非他命500 元的量約可施用7 、
      8 次（參同上審判筆錄第11頁），然證人甲○○則證稱其
      500 元所購得之甲基安非他命只有一點點，大概施用不到
      2 次，其均1 次就用完了等語（參本院95年3 月14日審判
      筆錄第10頁），是被告賤買貴賣而賺取販賣甲基安非他命
      之差價利潤，亦可確定。
    綜上，本件被告販賣海洛因及甲基安非他命，確有營利之意
    圖，堪予認定。
  (六)此外，復有0000000000號之MOTOROLA廠牌行動電話1 支（含
    SIM 卡1張）、分裝袋11個扣案可佐。
  (七)綜上所述，本案事證已臻明確，被告販賣第一級毒品海洛因
    及第二級毒品甲基安非他命之犯行堪以認定，應依法論科。
三、論罪科刑
  (一)核被告所為如犯罪事實(一)(二)所示之犯行，係犯毒品危害防制
    條例第4 條第1 項之販賣第一級毒品海洛因罪，所為如犯罪
    事實(三)所示之犯行，係犯同條例第4 條第2 項販賣第二級毒
    品甲基安非他命罪。被告持有第一級毒品海洛因與第二級毒
    品甲基安非他命之目的既在供己販賣之用，則其持有第一、
    二級毒品之低度行為應為販賣之高度行為所吸收，均不另論
    罪。被告先後多次販賣第一級毒品海洛因、第二級毒品甲基
    安非他命之犯行，均時間緊接，所犯分別係構成要件相同罪
    名，顯各係基於概括犯意反覆為之，各為連續犯，均應依刑
    法第56條之規定以一罪論，除販賣第一級毒品罪中死刑、無
    期徒刑之法定本刑依法不得加重，及販賣第二級毒品罪中無
    期徒刑之法定本刑依法不得加重外，其他之法定本刑應予以
    加重其刑。又其所犯上開販賣第一級毒品及販賣第二級毒品
    二罪間，犯意各別，罪名有異，應予分論併罰。被告前開犯
    罪事實(二)中販賣第一級毒品海洛因予「蕭仔」1 次之犯行，
    雖未據檢察官提起公訴，惟該部分犯行與檢察官起訴販賣第
    一級毒品海洛因經本院論罪部分有連續犯裁判上一罪之關係
    ，自為起訴效力所及，應由本院併予審理，附此敘明。又查
    被告有犯罪事實欄所載前科犯行，有臺灣高等法院被告前案
    紀錄表乙紙附卷可稽，其受此有期徒刑執行完畢後，5 年以
    內再犯有期徒刑以上之罪，除販賣第一級毒品罪中死刑、無
    期徒刑之法定本刑依法不得加重，及販賣第二級毒品罪中無
    期徒刑之法定本刑依法不得加重外，其他法定本刑應依累犯
    規定遞予加重其刑。爰審酌被告所為造成毒品流通氾濫，嚴
    重戕害國民身心健康，對於社會治安負面影響甚鉅，及其犯
    罪之方法、手段，販賣毒品次數，犯後仍飾詞辯解，不思悔
    改等一切情狀，分別量處如主文所示之刑及定其應執行之刑
    【按販賣第一級毒品之罪法定刑既經立法機關衡量立法當時
    之刑事政策及社會需要通過立法，並規定「販賣第一級毒品
    者，處死刑或無期徒刑－－－。」，而刑法第59條之酌量減
    輕其刑，必須犯罪有特殊之原因，在客觀上足以引起一般之
    同情，認為即予宣告法定最低  度刑期仍嫌過重者始有其適
    用。本件被告有多次施用毒品前科，素行不良，販賣之海洛
    因足以導致施用者產生精神障礙、性格異常之身心，戕害國
    人身體健康，且有危害社會安全之虞，惡性非輕等情形，且
    本件被告確有連續販賣海洛因予他人之事實，在客觀上實無
    何可憫恕之處，是縱其販毒之次數不多，所得金額非巨，非
    屬一般之大毒梟，本院認亦應無該條之適用（最高法院92年
    度台上字第3020刑事判決意旨參見）】，併依刑法第37條第
    1 項之規定宣告褫奪公權終身。
  (二)查扣案之分裝袋11個，為被告所有，供其販賣海洛因分裝所
    用；扣案之MOTOROLA廠牌行動電話1 支（原插用0000000000
    號SIM 卡），亦為被告所有，供其對外聯絡販毒之用，均應
    依毒品危害防制條例第19條第1 項之規定沒收之。再按毒品
    危害防制條例第19條第1 項規定，犯販賣毒品罪者，其犯罪
    所得之財物均沒收之，係採義務沒收主義。故販賣毒品所得
    之對價，不問其中成本若干，利潤多少，均應全部諭知沒收
    ，貫徹政府查禁煙毒之決心，以符立法本旨（最高法院91年
    度台上字第2419號判決意旨可供參照）。茲被告販賣第一、
    二級毒品所得合計9,500 元，雖未扣案，仍應依上開說明及
    毒品危害防制條例第19條第1 項之規定予以宣告沒收，如全
    部或一部不能沒收時，以其財產抵償之。
  (三)至扣案之門號0000000000號SIM 卡，依國內電信公司定型化
    契約之約定，該晶片卡之所有權仍屬電信公司所有，申請人
    僅因承租門號而取得使用權，而毒品危害防制條例第19 條
    第1 項規定宣告沒收，並無如同條例第18條第1 項所定（不
    問屬於犯人所有與否，沒收之）之明文，故應屬相對沒收主
    義之立法，其應沒收之物，應以屬被告所有者為限（最高法
    院93年度台上字第462 號判決參照），準此，上開SIM 卡既
    非屬被告所有之物，且非屬違禁物，核與沒收之要件不符，
    爰不予宣告沒收。另扣案之球型玻璃吸管10支、空塑膠袋1
    個及0000000000行動電話1 支，被告否認與販毒有關，則本
    院審酌並無證據足證此等扣案物與前開販毒行為有何直接關
    聯，且被告又有施用海洛因及安非他命之犯行，而上開球型
    玻璃吸管10支、空塑膠袋1 個又係施用毒品常用之工具等情
    ，認被告所辯非不足採，本院自無從併予宣告沒收，附此敘
    明。
四、至證人甲○○雖證稱於94年7 月24日及30日以電話向被告詢
    問是否有毒品甲基安非他命時，被告均答稱有，並有通訊監
    察譯文可佐，惟其復證稱因未籌到錢，故該二次均未完成交
    易等語，則既無證據證明被告當時所持有之甲基安非他命非
    與上開販賣之毒品所一起購入，自不另論以獨立之販賣第二
    級毒品罪，附此敘明。
據上論斷，應依刑事訴訟法第299 條第1 項前段，毒品危害防制
條例第4 條第1 項、第2 項、第19條第1 項，刑法第11條前段、
第56條、第47條、第51條第4 項、第37條第1 項，判決如主文。
本案經檢察官鮑慧忠到庭執行職務。
中    華    民    國    95    年    4     月    25    日
                  刑事第一庭  審判長法  官  周淡怡
                                    法  官  周莉菁
                                    法  官  吳永梁
以上正本證明與原本無異。
如不服本判決應於送達後10日內向本院提出上訴狀（須附繕本）
中    華    民    國    95    年    4     月    26    日
                                    書記官  陳美敏
附錄本案論罪科刑法條全文：
毒品危害防制條例第4 條
製造、運輸、販賣第一級毒品者，處死刑或無期徒刑；處無期徒
刑者，得併科新臺幣一千萬元以下罰金。
製造、運輸、販賣第二級毒品者，處無期徒刑或七年以上有期徒
刑，得併科新臺幣七百萬元以下罰金。
製造、運輸、販賣第三級毒品者，處五年以上有期徒刑，得併科
新臺幣五百萬元以下罰金。
製造、運輸、販賣第四級毒品者，處三年以上十年以下有期徒刑
，得併科新臺幣三百萬元以下罰金。
製造、運輸、販賣專供製造或施用毒品之器具者，處一年以上七
年以下有期徒刑，得併科新臺幣一百萬元以下罰金。
前五項之未遂犯罰之。


司法院資訊處製作；財團法人民間司法改革基金會備份。
